臺灣高等法院刑事裁定
110年度聲再字第18號
再審聲請人
即受判決人  林東賢



上列再審聲請人即受判決人因強盜案件，對於本院109年度上訴
字第1822號，中華民國109年8月25日第二審確定判決（第一審判
決案號：臺灣臺北地方法院108年度訴字第176、951號，起訴案
號：臺灣臺北地方檢察署107年度偵字第26199號、108年度偵字
第2535號，追加起訴案號：108年度偵緝字第947號），聲請再審
，本院裁定如下：
    主  文
再審之聲請駁回。
    理  由
一、聲請再審意旨略以：聲請人即受判決人林東賢因強盜案件，
    經本院109年度上訴字第1822號判決（下稱原確定判決）判
    處罪刑，嗣經最高法院以109年度台上字第5535號駁回上訴
    確定，惟原確定判決係根據證人即告訴人王可君、鄧祐旻之
    證詞與聲請人之供述認定聲請人案發當日行為符合強盜罪之
    「不可抗拒」要件，然原確定判決雖認證人王可君有產生誤
    認遭人行刺之可能性，但無具體實證可證明王可君有身體、
    自由被侵害，而臆測王可君已達「不可抗拒」。且證人王可
    君已明確表明「不確定是不是刀」，也就是被害人自己都不
    確定，原確定判決無任何具體事證能證明聲請人當天有攜帶
    可資為兇器使用之刀具，既無法證明有兇器，何來「不可抗
    拒」？又本案行車紀錄器可看出王可君下車後，手上有拿皮
    包及手機，倘王可君已達「不可抗拒」，如何能自由拿取皮
    包及手機？原確定判決對此未調查，亦未說明是否與常情無
    違，自有詳加嚴酌之必要。證人王可君顯然係自願放棄車上
    財物，客觀上與強盜罪「不可抗拒」之要件自有不符。再者
    ，原確定判決引用聲請人自白書，然法律上沒規定聲請人不
    能寫錯字，聲請人係指「我用手比著被害人王可君，叫他下
    車」，原確定判決無視證人王可君「不確定是不是刀」的證
    詞，斷然認定聲請人所言為卸責之詞，聲請人聲請傳喚證人
    王可君作證，查明其下車前可否自由拿取皮包、手機，及確
    定有無兇器，此部分證據係原確定判決未及調查斟酌，且未
    說明之新證據，爰依刑事訴訟法第420條第1項第6款發現新
    事實、新證據，足認聲請人應受無罪或輕於原判決所認罪名
    之情形，聲請再審等語。
二、按因發現新事實或新證據，單獨或與先前之證據綜合判斷，
    足認受有罪判決之人應受無罪、免訴、免刑或輕於原判決所
    認罪名之判決者，為受刑人之利益，得聲請再審，刑事訴訟
    法第420條第1項第6款定有明文。所謂「新事實或新證據」
    ，依刑事訴訟法第420條第3項規定，係指判決確定前已存在
    或成立而未及調查斟酌，及判決確定後始存在或成立之事實
    、證據而言。易言之，依該事證本身單獨或結合先前已經存
    在卷內之各項證據資料，予以綜合判斷觀察，認為足以動搖
    原有罪之確定判決，而為受判決人無罪、免訴、免刑或輕於
    原判決所認罪名之判決者，始得聲請再審。且再審聲請人所
    指之事實或證據，倘已經原確定判決調查斟酌，即非屬上開
    刑事訴訟法第420條第1項第6款所規定之「新事實」或「新
    證據」。
三、經查：
　㈠聲請人犯結夥攜帶兇器強盜罪，經原確定判決綜合審酌聲請
    人之供述，證人即同案被告王璟澄、證人鄧祐旻、涂誠文、
    王可君、李牧鴻、蔡志成、吳尚澤、郝廣民之證詞，及車牌
    號碼000-0000號車輛詳細資料報表、騰峰公司變更登記表、
    證人涂誠文提出之通訊軟體LINE對話紀錄、臺灣臺北地方檢
    察署109年度偵字第8788號起訴書、案發當時後方行車紀錄
    器錄影畫面之勘驗筆錄暨截圖、內政部警政署刑事警察局10
    7年11月6日刑紋字第1078008882號鑑定書等事證，本於事實
    審法院職權推理之作用，認定聲請人有上開犯行，並於理由
    欄內詳為說明認定所憑之依據與得心證之理由。且對於聲請
    人於事實審法院審理中所辯其所為未達使被害人「不可抗拒
    」之程度，詳予說明認定聲請人所為在客觀上已達足以壓抑
    被害人之自由意志及判斷之理由，所辯所持刀具為玩具塑膠
    刀不可採之原因，依憑卷證資料，詳加指駁。是原確定判決
    所為論斷說明，與卷內訴訟資料悉無不合，並無違背一般經
    驗法則及論理法則之情事。
　㈡聲請人雖以前詞主張原確定判決有刑事訴訟法第420條第1項
    第6款之再審事由云云。然原確定判決已詳細審究證人王可
    君於偵查及原審審理時所證述本案發生之經過情形，並佐以
    證人鄧祐旻於偵查、原審審理時之證述，認渠等2人所為證
    述具高度憑信性，可以採信；並就聲請人所辯「其所持刀具
    僅為玩具塑膠刀，完全沒有拿刀子出來，並無持刀向王可君
    揮舞、亦無抵住證人王可君迫使其下車，且王可君下車前可
    以拿包包，足見未達不能抗拒之程度」一節，依憑證人王可
    君於偵訊、一審審理時證稱：林東賢、劉馥增進入本案黑色
    車輛左後乘客座、駕駛座後，以眼角餘光看到林東賢手持具
    有亮亮反光之物品，不斷揮舞、恫嚇，長約15到20公分左右
    的，不確定是不是刀等語，酌以聲請人於108年6月20日警詢
    自承「劉馥增準備1把短刀給伊使用；伊與劉馥增下車進入
    本案黑色車輛時，伊從後座手拿短刀叫副駕駛座上被害人（
    即王可君）下車」及於一審審理時具結證稱：「劉馥增有帶
    1把小刀。劉馥增在車上等待被害人的期間，他有拿刀子給
    我們看，我不知道那是什麼刀子，刀刃約10公分，外觀很像
    水果刀…就只是把刀拿在手上」等語，暨聲請人於109年2月1
    7日自白書自陳「我當時拿刀比著被害人王可君，叫他下車
    」等卷證資料，認聲請人所持者為刀刃長10公分、外觀與水
    果刀相仿之刀具；復依卷內證據，詳加說明認定聲請人所為
    在客觀上已達足以壓抑被害人王可君之自由意志，使其不能
    抗拒而被迫下車，任令聲請人等人將車輛駛離，所為已構成
    強盜犯行之理由。既然證人王可君已經一審傳喚並到院證述
    明確，並經原確定判決調查審酌，而其下車後有無手中持有
    物品乙節，亦經原確定判決斟酌當庭勘驗案發當時後方車輛
    之行車紀錄器錄影畫面之勘驗筆錄、一審勘驗筆錄及截圖，
    亦無未予調查斟酌之情事，則聲請人再次聲請傳喚證人王可
    君，實難認為係新事實、新證據。
四、綜上所述，聲請人所主張之再審理由，係於事實審法院已主
    張或辯解部分再事爭執，未見有提出何種「單獨或結合先前
    已經存在卷內之各項證據資料，予以綜合判斷觀察，認為足
    以動搖原有罪之確定判決，而為受判決人無罪、免訴、免刑
    或輕於原判決所認罪名之判決」之新事實、新證據，核與刑
    事訴訟法第420條第1項第6款所規定之再審要件不符。本件
    再審之聲請為無理由，應予駁回。
據上論結，應依刑事訴訟法第434條第1項，裁定如主文。
中　　華　　民　　國　 110　　年　　 2　　月　　9　   日
    　　　　　　　　　刑事第十七審判長法　官 鄭水銓
　　    　　　　　　　　　　　　　　  法　官 沈君玲
　　　　    　　　　　　　　　　　　  法　官 李世華
以上正本證明與原本無異。
如不服本裁定，應於裁定送達後10日內向本院提出抗告狀。
                                      書記官 莊佳鈴
中　　華　　民　　國　　110 　年　　2 　　月　　9 　　日